臺灣臺中地方法院民事裁定            100年度監宣字第254號
聲  請  人  黃政吉
相  對  人  黃曜鴻
上列聲請人聲請監護宣告事件，本院裁定如下：
    主  文
宣告黃曜鴻（男、民國○○年○月○○○日生、國民身分證統一
編號：Ｚ000000000）為受監護宣告之人。
選定黃政吉為受監護宣告之人之監護人。
指定黃雅縈為會同開具財產清冊之人。
聲請費用由受監護宣告之人負擔。
    理  由
一、聲請意旨略以：聲請人黃政吉（男、民國○○年○月○日生、國
    民身分證統一編號：Ｚ000000000號）為相對人黃曜鴻（男、
    70年6月21日生、國民身分證統一編號：Ｚ000000000號）之
    父，相對人於99年11月間因頭部外傷併急性腦膜下出血，意
    識不清，雖延醫診治但不見起色，已無法自行處理事務，不
    能為意思表示或受意思表示，為此聲請對其為監護之宣告，
    並請選定聲請人為監護人，另請指定相對人之姊黃雅縈（女
    、67年5月12日生、國民身分證統一編號：Ｚ000000000號）
    為會同開具財產清冊之人等語。
二、按對於因精神障礙或其他心智缺陷，致不能為意思表示或受
    意思表示，或不能辨識其意思表示之效果者，法院得因本人
    、配偶、四親等內之親屬、最近一年有同居事實之其他親屬
    、檢察官、主管機關或社會福利機構之聲請，為監護之宣告
    。受監護宣告之人應置監護人。法院為監護之宣告時，應依
    職權就配偶、四親等內之親屬、最近一年有同居事實之其他
    親屬、主管機關、社會福利機構或其他適當之人選定一人或
    數人為監護人，並同時指定會同開具財產清冊之人。法院選
    定監護人時，應依受監護宣告之人之最佳利益，優先考量受
    監護宣告之人之意見，審酌一切情狀，並注意下列事項：一
    、受監護宣告之人之身心狀態與生活及財產狀況。二、受監
    護宣告之人與其配偶、子女或其他共同生活之人間之情感狀
    況。三、監護人之職業、經歷、意見及其與受監護宣告之人
    之利害關係。四、法人為監護人時，其事業之種類與內容，
    法人及其代表人與受監護宣告之人之利害關係，民法第14條
    第1項、第1110條、第1111條第1項、第1111條之1分別定有
    明文。
三、經查：
  (一)聲請人主張之事實，業據提出戶籍謄本、診斷證明書、身心
    障礙手冊等為證。本院於鑑定人即澄清綜合醫院劉金明醫師
    前詢問相對人，相對人就本院訊問其姓名、年籍、職業等問
    題未能正確回答，另就與聲請人關係、日常生活由何人照顧
    等問題或能正確回答（本院100年8月17日訊問筆錄參照）。
    嗣經鑑定醫師再為進一步之診斷，其鑑定結果，認相對人為
    一位重度認知功能障礙（顱內出血、術後）之患者，認知功
    能退化達到重度障礙。相對人受此認知功能障礙之影響，其
    一般簡單日常生活功能，如進食、穿衣、如廁、行動（肢體
    無力）及沐浴等皆需專人協助，其他身邊事務處理也已無法
    獨立執行，需要家人或他人之協助處理。目前生活上、經濟
    上由家人協助管理照顧。相對人之社會職業功能有重度障礙
    ；在認知功能方面，其判斷力、現實感及思考能力亦受嚴重
    影響，以致於無法合理且適當處理自身事務，需他人協助方
    能避免其權益之損失。基於受鑑定人有精神上障礙（重度，
    顱內出血術後，認知功能缺損），有重度障礙之原因，不能
    管理處分自己的財產，有達到「不能為意思表示或受意思表
    示」之情形。其病程為短期問題（自9個月前開始）之原因
    ，回復或改善至正常智能狀態的機會要繼續評估到滿一年以
    上，其精神障礙屬重度障礙，已達監護宣告之程度等語，有
    卷附之成年監護/輔助鑑定書乙份在卷。本院審酌上開訊問
    結果及鑑定醫師所為之鑑定意見，認相對人因精神障礙，致
    不能為意思表示或受意思表示，亦不能辨識其意思表示效果
    ，故聲請人聲請對相對人為監護之宣告，為有理由，應予准
    許。
  (二)又聲請人為相對人之父，有戶籍謄本在卷可憑，而相對人之
    母黃宋彩梨及姊黃雅縈均同意由聲請人擔任相對人之監護人
    ，且聲請人亦同意擔任監護人，有戶籍謄本、親屬團體會議
    推定監護人說明書附卷可稽。本院參酌前揭各情，認由聲請
    人任相對人之監護人，最能符合受監護宣告之人之最佳利益
    ，爰選定聲請人為監護人。
  (三)另黃雅縈係相對人之姊，有戶籍謄本在卷可憑，而聲請人、
    相對人之母黃宋彩梨均推定黃雅縈任相對人之會同開具財產
    清冊之人，且黃雅縈亦同意任會同開具財產清冊之人，亦有
    戶籍謄本、親屬團體會議推定監護人說明書、同意書附卷可
    稽，爰指定黃雅縈為會同開具財產清冊之人。
四、末按民法第1113條準用同法第1099條之規定，監護開始時，
    監護人對於受監護人之財產，應依規定會同遺囑指定、當地
    直轄市、縣（市）政府指派或法院指定之人，於二個月內開
    具財產清冊，並陳報法院，附此敘明。
五、依民事訴訟法第608條第1項，裁定如主文。
中    華    民    國   100    年    9     月    21    日
                  家事法庭    法  官  涂秀玲
正本係照原本作成。
如不服本裁定關於選定監護人及指定會同開具財產清冊之人等部
分，應於送達後十日內向本院提出抗告狀，並繳納抗告費新臺幣
一千元；其餘關於宣告監護之部分，不得抗告。
中    華    民    國   100    年    9     月    21    日
                              書記官  薛淑玲